【裁判字號】    95,易,600
【裁判日期】    970204
【裁判案由】    竊盜
【裁判全文】
臺灣新竹地方法院刑事判決               95年度易字第600號
公  訴  人  臺灣新竹地方法院檢察署檢察官
被      告  丙○○
上列被告因竊盜案件，經檢察官提起公訴（九十五年度偵字第一
九九六號），本院判決如下：
    主  文
丙○○無罪。
    事  實
一、公訴意旨略以：被告丙○○意圖為自己不法所有，於民國九
    十四年五月十八日某不詳時間，前往苗栗縣苑裡鎮新復里二
    鄰十八之十號旁空地，以不詳方法竊取被害人丁○○所有之
    電纜線型號二二０Ｖ（８ＭＭ）電纜線四捆（灰色外皮、長
    度約一百米、重量約四十公斤、價值新臺幣【下同】三千元
    ），得手後載運至證人甲○○（故買贓物部分業經臺灣苗栗
    地方法院以九十四年度苗簡字第八六二號簡易判決處刑拘役
    四十日確定）所經營，設於苗栗縣苑裡鎮新復里二鄰新復十
    六之三號「合成行」資源回收場內販售，得款一千三百元，
    嗣經被害人丁○○發覺後報警，並於同日晚上八時三十分，
    在「合成行」資源回收場內查獲上開贓物，並扣得上開電纜
    線四捆（經發還丁○○領回），而認被告丙○○涉有刑法第
    三百二十條第一項竊盜罪嫌等語。
二、按犯罪事實應依證據認定之，無證據不得認定犯罪事實，不
    能證明被告犯罪者，應諭知無罪之判決。刑事訴訟法第一百
    五十四條第二項、第三百零一條第一項分別定有明文。次按
    認定不利於被告之事實，須依積極證據，苟積極證據不足為
    不利於被告事實之認定，即應為有利於被告之認定，更不必
    有何有利之證據；另按事實之認定，應憑證據，如未能發現
    相當證據，或證據不足以證明，自不能以推測或擬制之方法
    ，為裁判基礎；檢察官就被告犯罪事實，應負舉證責任，並
    指出證明之方法，倘其所提出之證據，不足為被告有罪之積
    極證明，或其指出證明之方法，無從說服法院以形成被告有
    罪之心證，基於無罪推定之原則，自應為被告無罪判決之諭
    知（最高法院三十年度上字第八一六號、四十年度臺上字第
    八六號、九十二年臺上字第一二八號判例意旨參照）。據此
    ，刑事訴訟上證明之資料，無論為直接證據或間接證據，均
    須達於通常一般之人均不致於有所懷疑，而得確信為真實之
    程度，始得據為有罪之認定，若關於被告是否犯罪之證明未
    能達此程度，而有合理性懷疑之存在，致使無從形成有罪之
    確信，根據「罪證有疑、利於被告」之證據法則，即不得遽
    為不利被告之認定（最高法院七十六年度臺上字第四九八六
    號判例意旨可資參照）。
三、公訴意旨認被告涉犯上開罪嫌，係以下列證據為其論據：
（一）被告丙○○於檢察官偵查中所為之供述；
（二）被害人丁○○於警詢中所為之指述；
（三）證人甲○○於警詢中及檢察官偵查中所為之證述；
（四）證人乙○○於檢察官偵查中所為之證述；
（五）「合成行」資源回收場內架設之監視錄影帶；
（六）贓物認領保管單；
（七）苗栗縣警察局通宵分局苑裡分駐所搜索、扣押筆錄、扣押
      物品目錄表；
（八）照片十八張。
四、訊據被告丙○○固不否認曾於九十四年五月十八日至證人甲○○所經營之「合成行」資源回收場，惟否認有何本件竊盜
    犯行，辯稱本件在「合成行」資源回收場所查獲之電纜線並
    非伊販賣給證人甲○○，當天伊是陪弟弟郭錦清至「合成行
    」資源回收場找證人乙○○還錢，當時剛好有不詳之人持
    本件失竊電纜線至「合成行」資源回收場販賣，伊還有幫忙
    證人甲○○把電纜線從資源回收場門口搬到圍牆邊，證人甲○○被查獲後，證人乙○○打電話給伊告知證人甲○○被查
    獲之事，要伊幫忙作證，伊就過去資源回收場順便拿家裡不
    要的電線去賣，並且留下伊的年籍資料給證人乙○○以供日
    後需要幫忙作證等語。
五、本案公訴人據以論證被告丙○○涉犯竊盜罪嫌之上述證據資
    料，其中第（二）、（六）、（七）、（八）項證據部份，
    僅能證明在證人甲○○經營之「合成行」資源回收場查獲本
    件被害人丁○○失竊電纜線，及被害人丁○○領回失竊電纜
    線等中性事實，並不足以證明本件失竊電纜線即為被告丙○○所竊。而第（五）項「合成行」資源回收場內架設之監視
    錄影帶，經當庭勘驗，錄影帶畫面日期為２００５／５／１
    ８，時間為１５：２５：５９到１５：４７：２７，僅錄到
    不詳黑衣男子、不詳白衣男子、不詳轎車、不詳機車出現之
    畫面，有勘驗筆錄一份、翻拍照片九張附卷為憑（見本院卷
    第六一至六七頁），且證人乙○○亦到庭表示所謂被告拿電
    纜線來賣的那天並沒有錄到任何影像，事後提供給警方的監
    視錄影帶，是案發前幾天被告來回收場那天的錄影帶，錄影
    帶畫面所顯示的日期和時間都不是正確的，該錄影帶畫面翻
    拍照片看不出來是被告等語（見本院卷第九六頁反面、第九
    八頁），顯然公訴人所舉第（五）項監視錄影帶之證據方法
    ，亦不足以認定被告有去「合成行」資源回收場販買本件失
    竊電纜線。
六、至公訴人所舉第（三）、（四）項證據即證人甲○○、乙○○證述部份，則因以下理由而不足採信：
（一）查證人甲○○於本院審理時到庭固仍證稱本件在其資源回
      收場所查獲之失竊電纜線係被告於查獲當天傍晚所帶來販
      賣的等語。然證人甲○○就其何以知悉被告身份一節，於
      警詢中先供稱係經由檢視監視錄影帶發現被告為騎機車拿
      電纜線來賣之人，經警員詢問錄影帶內之人無法辨識，何
      以能確定是被告丙○○一節，證人甲○○復稱當天只有被
      告拿電纜線來賣，透過朋友問出該人叫丙○○（見九十四
      年度偵字第一七九三號卷第四０至四一頁），於檢察官訊
      問時則稱：「‥‥後來調監視器出來時發現畫面模糊，畫
      面中只有看到人，看不到手中電纜線，是我兒子乙○○看
      到監視畫面後，說見過這個人，並說那個人叫丙○○，警
      方也有拿丙○○的口卡片給我看，經我確認後沒錯」（見
      九十四年度偵字第一七九三號卷第五六頁），於本院審理
      時則稱：「（問：為警查獲之後，你如何找出被告的名字
      及聯絡方式？）我有監視器，但裝得很遠，當天只有他過
      來，我知道他家住中正那附近，就告訴警察大概的位置，
      警察就拿住那附近很多人的口卡給我看，我就找出被告。
      」（見本院卷第九二頁反面）、另經本院提示其所提出之
      監視錄影帶所翻拍照片，詢問憑藉哪張照片告訴警察就是
      被告拿電纜線來賣，證人甲○○亦表示看不清楚，當時只
      有被告來回收場所以認為就是被告（見本院卷第九四頁）
      。是證人甲○○就如何查知被告身份一節，所述已有前後
      不一情形，復以證人甲○○於本院審理時檢察官補充詰問
      時稱：「丙○○查獲後隔天拿身分證給我抄。因為乙○○
      有丙○○弟弟的電話號碼，打電話叫他們來回收場處理，
      他們來的時候，我有遇到，我叫他拿身分證給我抄，抄在
      一張小條子，我就把內容告訴警察。抄了姓名、身分證字
      號。」（見本院卷第九九頁），然證人甲○○於查獲後之
      九十四年五月二十三日警詢時迄至檢察官訊問，對此一有
      利情節卻均隻字未提，實足啟人疑竇而懷疑真實性，更何
      況其所提出之監視錄影帶並非向被告收購電纜線當天所拍
      攝，業如前述，其以此與實際日期、時間不符，無從辨識
      出被告之監視錄影帶作為所謂被告販賣電纜線當天之畫面
      ，繼而指認被告是拿電纜線來賣之人，此一指認實難遽採
      。
（二）次以證人乙○○到庭雖亦否認認識被告之弟郭錦清，及有
      被告所辯查獲當天稍早曾陪同郭錦清到資源回收場聊天談
      還錢之事。然證人乙○○就何以取得被告資料、查出被告
      身份，於檢察官偵訊時稱：「有（打電話給丙○○及郭錦
      清要求幫忙作證），電話號碼是我爸爸拿給我看的，（後
      來）有（看錄影帶），看到丙○○還有另一個男生騎摩托
      車到我們場裡。」（見九十五年度偵字第一九九六號卷第
      五六頁），於本院審理時則稱：「查獲前幾天，被告之弟
      和被告來回收場，被告問我們要不要收東西，我說我們直
      接跟公司載，沒有跟外面的買，我不知道，要問我父親，
      請他先留下電話，要買再跟他聯絡，還沒打就出事。電話
      抄在一張小紙片上，我放在口袋，沒有馬上跟我父親講。
      抄電話的紙片沒有留存。」、「我父親被抓去警察局的當
      晚，我母親告訴我父親被抓，母親打電話去派出所，說附
      近鄰居東西不見，在我家找到，我母親就叫我看監視器是
      誰拿來賣的。因為我前幾天看過被告，雖然監視器架得比
      較遠，人拍的比較小，但我認得是被告，我看的是被告和
      他弟弟來回收場那天的監視器，我父親被抓那天的監視器
      我沒有看，因為當天沒有錄。（問：看出監視器裡的人是
      被告後，如何找到被告？）將監視錄影帶交給警察，是警
      察去找到被告的，我不清楚。」、「有打電話問對方，剛
      才是否有拿電線來賣，對方說有，我說你們拿來的東西害
      我父親出事，人家找到這裡來，你們東西哪裡來的，他說
      『是喔，是喔』就掛掉了。（電話中）我叫他們過來，但
      他們說不要。我不知道對方姓名。」（見本院卷第九五頁
      至九七頁），「我跟他（即被告）要電話，他寫下身份證
      字號、地址及電話，但沒寫名字」（見本院卷第九八頁）
      ，是證人乙○○就如何取得被告聯絡電話一節，其本身所
      述已有前後矛盾情事，證人甲○○、乙○○彼此間就如何
      查出被告姓名、年籍資料等情，亦所述不符。
（三）綜上，證人甲○○、乙○○之證述有以上諸多瑕疵之處，
      不足以作為認定被告犯有本件竊盜犯行之積極證據。末按
      ，檢察官就被告犯罪事實，應負舉證責任，並指出證明之
      方法，刑事訴訟法第一百六十一條第一項定有明文。因此
      ，檢察官對於起訴之犯罪事實，應負提出證據及說服之實
      質舉證責任。倘檢察官所提出之證據，不足為被告有罪之
      積極證明，或其闡明之證明方法，無從說服法院以形成被
      告有罪之心證，基於無罪推定之原則，自應為被告無罪判
      決之諭知。參照前開論述，公訴人所提出之各項證據，均
      未達於通常一般人均不致於有所懷疑，而得確信為真實之
      程度，自不足以說服本院形成被告有罪之心證，從而，公
      訴人所提出之各項證據及所闡明之證明方法，既無從說服
      本院以形成被告有罪之心證，依「罪證有疑、利於被告」
      之證據法則，即不得遽為不利於被告之認定。因之，本案
      關於被告之積極證據既尚不足為不利於被告之認定，即應
      逕為有利於被告之認定，更不必有何有利之證據。此外，
      本院復查無其他積極證據足資證明被告有何公訴人所指竊
      盜之犯行，應認為被告之犯罪尚屬不能證明，爰依法為被
      告無罪判決之諭知。
據上論斷，依刑事訴訟法第三百零一條第一項，判決如主文。
本案經檢察官候少卿到庭執行職務。
中    華    民    國    97    年    2     月    4     日
                    刑事第六庭審判長法  官    遲中慧
                                    法  官    魏瑞紅
                                    法  官    黃美盈
以上正本證明與原本無異。
如不服本判決應於收受本判決後10日內向本院提出上訴書狀，其
未敘述上訴理由者，並得於提起上訴後10日內向本院補提理由書
狀(均須按他造當事人之人數附繕本)「切勿逕送上級法院」。
中    華    民    國    97    年    2     月    4     日
                                    書記官    吳美雲


司法院資訊處製作；財團法人民間司法改革基金會備份。
